【裁判字號】    88,上訴,1821
【裁判日期】    890113
【裁判案由】    誣告
【裁判全文】
臺灣高等法院臺南分院刑事判決          八十八年度上訴字第一八二一號  Ａ
      上  訴  人
      即  被  告  甲  ○  ○
右上訴人因誣告案件，不服臺灣雲林地方法院八十八年度訴字第四九號中華民國八
十八年十一月五日第一審判決（起訴案號：臺灣雲林地方法院檢察署八十八年度偵字
第五二四四號），提起上訴，本院判決如左：
      主      文
原判決撤銷。
甲○○意圖他人受刑事處分，向該管公務員誣告，處有期徒刑捌月。
      事      實
一、甲○○前與陳怡利（即陳怡亨）共同經營玩具生意而彼此熟識，民國八十八年六
    月間，陳怡利向甲○○調借發票人為甲○○本人，付款銀行為台灣銀行斗六分行
    ，票面金額新台幣（下同）二十萬元，發票日為八十八年六月廿六日之支票一紙
    ，持以向張坤源借款二十萬元，張坤源即將支票交予乙○○，之後陳怡利因屆期
    無法使上開支票兌現而逃逸，致乙○○於八十八年六月廿八日將支票提示後未能
    兌現，甲○○遂央求乙○○暫勿再將支票提示，其願分期還款，然屆期其仍未償
    還，並於同年七月三日向付款銀行申請空白票據掛失止付，八十八年七月五日向
    原審法院謊稱該紙支票遺失，而申請公示催告（有關甲○○因八十八年七月三日
    同時明知另一紙支票未遺失，卻申請該紙支票遺失，而涉有刑法第一百七十一條
    第一項之誣告罪嫌部分，業經原審法院判處拘役三十日，緩刑二年確定，故本件
    謊報支票遺失而涉嫌誣告部分，未經提起公訴）。惟乙○○並不知情，再將支票
    提示，又於同年七月九日因存款不足退票，甲○○隨即避不見面，後於同月十日
    二十時許，乙○○之友人倪同發發現甲○○駕駛其所有之Ｄ三─五０五六號自用
    小客車，至雲林縣斗六市○○路大山電纜公司附近找張誌華，其即連絡乙○○前
    往該處找甲○○，乙○○即帶同李俊璋、張景閔及倪同發至上址，雙方談論上開
    支票債務問題，甲○○推稱須等到七月底才有辦法先償還五萬元，乙○○要求甲
    ○○將其所駕之上開自用小客車暫時押在伊處以為擔保，經甲○○同意，即將該
    車交與乙○○開回保管。後甲○○屆期無力籌得借款，其為開回其自用小客車，
    竟意圖使乙○○等人受刑事處分，而於八十八年七月十四日十一時十分許，至雲
    林縣警察局刑警隊向該管員警誣告乙○○等人稱：伊自用小客車於上開時、地遭
    乙○○夥同他人強行開走云云，並對乙○○提出告訴，經刑警隊偵查後，查知當
    時係乙○○、倪同發、李俊璋、張景閔等人在場開走該車，而將乙○○四人以搶
    奪罪嫌移送台灣雲林地方法院檢察署偵辦。後於八十八年九月九日於檢察官偵訊
    時，甲○○始自白其上開誣告乙○○等人之犯行。
二、案經台灣雲林地方法院檢察署檢察官自動檢舉偵查起訴。
      理      由
一、訊據上訴人即被告甲○○對其於上開時、地，告訴乙○○等四人強行將其車開走
    之事實坦承不諱，惟矢口否認有誣告犯行，辯稱因乙○○另案假釋中，故事後翻
    供稱同意乙○○將車開走云云。然查被告於原審已坦承有誣告犯行，核與被害人
    乙○○、倪同發、李俊璋、張景閔指述綦詳復經證人張坤源於偵查中結證，八十
    八年六月二十日左右甲○○與其合夥人陳怡利向其承租之店內，由陳怡利說要付
    票款，持甲○○之票向其調現一星期，當時甲○○亦在場等語。並有被告在雲林
    縣警察局刑警隊八十八年七月十四日之警訊筆錄、調解書影本、被告親筆書寫於
    七月十一日將上開車交給乙○○保管之紙條影本及贓物領據各一紙附卷可稽，被
    告所辯自無可取，犯行洵堪認定，應依法予以論科。
二、核被告所為，係犯有刑法第一百六十九條第一項之誣告罪。其於誣告乙○○四人
    後，於原審已坦承犯行，合乎裁判確定前自白其犯行減輕其刑之規定，應依同法
    第一百七十二條減輕其刑。
三、原審予以論罪科刑，固非無見。唯查：被告以一行為同時誣告乙○○四人，應僅
    成立單純一罪，原判決認應依想像競合之規定從一重處斷即有未合，被告上訴意
    旨猶執前詞，否認犯罪，雖不足採，惟原判決既有可議，自應由本院將原判決撤
    銷改判。審酌被告犯罪之動機、目的、手段、品行、所受之刺激、智識程度，其
    與乙○○有債務糾葛，非但不知依期返還借款，反圖取回自己交與乙○○充當擔
    保之自小客車，而向該管機關誣告乙○○等人，此不僅有致乙○○等人因而入獄
    之危險，更嚴重干擾吾國司法權行使之正確性，所生之危害不輕，幸其犯罪後尚
    知悔悟，坦認犯行，犯後之態度良好等一切情狀，量處有期徒刑捌月以資懲儆。
據上論斷，應依刑事訴訟法第三百六十九條第一項前段、第三百六十四條、第二百九
十九條第一項前段、刑法第一百六十九條第一項、第一百七十二條判決如主文。
本案經檢察官劉榮堂到庭執行職務。
中    華    民    國      八十九      年      一      月      十三      日
                                  臺灣高等法院臺南分院刑事第五庭
                                      審判長法官  楊    省    三
                                            法官  林    永    茂
                                            法官  蘇    重    信
右正本證明與原本無異。
如不服本判決，應於判決送達後十日內向本院提出上訴狀，其未敘述理由者並應於提
出上訴狀後十日內向本院補提理由書（應附繕本)。
                                      法院書記官  李    珍    鳳
中    華    民    國      八十九      年      一      月      十四      日
刑法第一百六十九條
  意圖他人受刑事或懲戒處分，向該管公務員誣告者，處七年以下有期徒刑。
  意圖他人受刑事或懲戒處分，而偽造、變造證據，或使用偽造變造之證據者，亦同
  。


司法院資訊處製作；財團法人民間司法改革基金會備份。
